ACORDAO-COMPLETO-2432491

ACÓRDÃO 12535/2020 ATA 41/2020 - PRIMEIRA CÂMARA

VISTOS, relatados e discutidos estes autos de tomada de contas especial de responsabilidade das Sras. Daniella Brito Velasco Figueiredo e Ana Rosa Marques, bem assim da empresa Drogaria M Marques Comércio de Produtos Farmacêuticos, em razão da aplicação irregular dos recursos atinentes ao Programa Farmácia Popular do Brasil - Aqui Tem Farmácia Popular (PFPB) , no período de abril/2014 a fevereiro/2015.
ACORDAM os ministros do Tribunal de Contas da União, reunidos em sessão da 1ª Câmara, ante as razões expostas pelo relator, em:
9.1. excluir a responsabilidade da Sra. Ana Rosa Marques (XXX.636.211-XX) destes autos;
9.2. julgar irregulares as contas da Drogaria M Marques Comércio de Produtos Farmacêuticos (15.694.619/0001-10) e de sua sócia-administradora, Sra. Daniella Brito Velasco Figueiredo (XXX.551.971-XX) , com fundamento nos arts. 1º, inciso I, 16, inciso III, alíneas "b" e "c", da Lei 8.443/1992, c/c os arts. 1º, inciso I, 209, incisos II e III, do Regimento Interno do TCU;
9.2. condenar solidariamente as responsáveis identificadas no subitem anterior, com fundamento no art. 19, caput, da Lei 8.443/1992, c/c o art. 210 do Regimento Interno do TCU, ao pagamento das quantias a seguir especificadas, com a fixação do prazo de 15 (quinze) dias, a contar das notificações, para comprovarem, perante o Tribunal (art. 23, inciso III, alínea "a", da Lei 8.443/1992, c/c o art. 214, inciso III, alínea "a", do Regimento Interno) , o recolhimento da dívida aos cofres do Fundo Nacional de Saúde, atualizada monetariamente e acrescida dos juros de mora, calculados a partir das datas discriminadas até a data dos recolhimentos, na forma prevista na legislação em vigor, abatendo-se, na oportunidade, os valores eventualmente já ressarcidos;
	DATA DE OCORRÊNCIA
	VALOR HISTÓRICO (R$) 

	9/4/2014
	11,59

	16/4/2014
	52,50

	16/4/2014
	16,80

	2/6/2014
	33,60

	2/10/2014
	271,20

	2/10/2014
	7.427,10

	3/10/2014
	183,24

	3/10/2014
	3.855,08

	3/11/2014
	6.297,82

	3/11/2014
	12.748,20

	3/11/2014
	68,85

	3/11/2014
	24,00

	28/11/2014
	7,20

	28/11/2014
	7.829,14

	28/11/2014
	15.796,00

	14/1/2015
	27,60

	14/1/2015
	58,52

	14/1/2015
	9.968,72

	14/1/2015
	18.041,30

	9/2/2015
	94,53

	9/2/2015
	7,20

	9/2/2015
	10.928,92

	9/2/2015
	17.284,70

9.3. aplicar à Drogaria M Marques Comércio de Produtos Farmacêuticos (15.694.619/0001-10) e à sua sócia-administradora, Sra. Daniella Brito Velasco Figueiredo (XXX.551.971-XX) , individualmente, a multa prevista no art. 57 da Lei 8.443/1992, c/c o art. 267 do Regimento Interno, no valor de R$ 10.000,00 (dez mil reais) , com a fixação do prazo de 15 (quinze) dias, a contar das notificações, para comprovarem, perante o Tribunal (art. 214, inciso III, alínea "a", do Regimento Interno) , o recolhimento das dívidas aos cofres do Tesouro Nacional, atualizadas monetariamente desde a data deste acórdão até a do efetivo recolhimento, se forem pagas após o vencimento, na forma da legislação em vigor;
9.4. autorizar, desde logo, nos termos do art. 28, inciso II, da Lei 8.443/1992 c/c o art. 219, inciso II, do RITCU, a cobrança judicial das dívidas caso não atendidas as notificações;
9.5. autorizar, desde logo, caso solicitado e o processo não tenha sido remetido para cobrança judicial, o pagamento das dívidas em até 36 (trinta e seis) parcelas mensais e consecutivas, nos termos do art. 26 da Lei 8.443/1992, c/c o art. 217 do Regimento Interno/TCU, fixando-se o vencimento da primeira parcela em 15 (quinze) dias, a contar do recebimento das notificações, e o das demais a cada mês, devendo incidir sobre cada valor mensal os correspondentes acréscimos legais, na forma prevista na legislação em vigor, sem prejuízo de alertar às responsáveis de que a falta de comprovação do recolhimento de qualquer parcela implicará o vencimento antecipado do saldo devedor; e
9.6. dar ciência desta deliberação ao Procurador-Chefe da Procuradoria da República em Goiás, nos termos do § 3º do art. 16 da Lei 8.443/1992 c/c o § 7º do art. 209 do Regimento Interno do TCU, para adoção das medidas cabíveis.

Tomada de contas especial de responsabilidade de farmácia e de sua sócia-administradora em razão de irregularidade na execução do programa Farmácia Popular, no estado de Goiás.

Primeira Câmara

Fundo Nacional de Saúde (FNS).

3. Responsáveis: Ana Rosa Marques (XXX.636.211-XX), Daniella Brito Velasco Figueiredo (XXX.551.971-XX) e Drogaria M Marques Comercio de Produtos Farmacêuticos Ltda. - ME (15.694.619/0001-10).

13.1. Ministros presentes: Walton Alencar Rodrigues (Presidente), Benjamin Zymler, Bruno Dantas e Vital do Rêgo (Relator).
13.2. Ministros-Substitutos presentes: Augusto Sherman Cavalcanti e Weder de Oliveira.

VITAL DO RÊGO

Trata-se de tomada de contas especial instaurada pelo Fundo Nacional de Saúde (FNS/MS) , em desfavor das Sras. Daniella Brito Velasco Figueiredo e Ana Rosa Marques, bem assim da empresa Drogaria M Marques Comércio de Produtos Farmacêuticos, em razão da aplicação irregular dos recursos do Programa Farmácia Popular do Brasil - Aqui Tem Farmácia Popular (PFPB) , no período de abril/2014 a fevereiro/2015.
No âmbito da Secretaria de Controle Externo de Tomada de Contas Especial (SecexTCE) , foi elaborada a instrução à peça 72, a seguir transcrita com os ajustes de forma pertinentes, cujo encaminhamento foi encampado pelos dirigentes da unidade (peças 73/74) :
	(...) 
HISTÓRICO
Em 25/4/2018, com fundamento na IN/TCU 71/2012, alterada pela IN/TCU 76/2016 e DN/TCU 155/2016, o dirigente da instituição Fundo Nacional de Saúde - MS autorizou a instauração da tomada de contas especial (peça 12) . O processo foi registrado no sistema e-TCE com o número 513/2017.
A aplicação irregular dos recursos do SUS, no âmbito do Assistência Farmacêutica / Farmácia Popular / Programa Farmácia Popular do Brasil, por parte de Drogaria Marques Comércio de Produtos Farmacêuticos (15.694.619/0001-10) , no período de 9/4/2014 a 9/2/2015, totalizaram 111.033,81 (peça 11) .
O Programa Farmácia Popular do Brasil - PFPB foi criado pela Lei 10.858, de 13/4/2004, e regulamentado pelo Decreto 5.090, de 20/5/2004, com o objetivo de oferecer à população o acesso a medicamentos considerados essenciais, cumprindo, dessa forma, uma das principais diretrizes da Política Nacional de Assistência Farmacêutica.
O PFPB funcionava por meio de parceria com governos estaduais, prefeituras municipais e instituições públicas, para o atendimento de projetos de implantação e manutenção de unidades próprias, sob responsabilidade da Fundação Oswaldo Cruz (FIOCRUZ) . 
Em 2006, por meio da Portaria 491, o Ministério da Saúde expandiu o Programa para utilizar a rede já instalada do comércio varejista de produtos farmacêuticos, o qual recebeu o nome de "Aqui Tem Farmácia Popular".  
As farmácias e drogarias privadas que aderem ao programa fornecem aos cidadãos, de forma gratuita, medicamentos para o tratamento de hipertensão, diabetes e asma. Além destes, são disponibilizados, com até 90% de desconto, medicamentos para rinite, dislipidemia, doença de Parkinson, osteoporose, glaucoma, anticoncepcionais e fraldas geriátricas. Para cada venda realizada, o MS reembolsa o comerciante de acordo com tabela de referência de preços de medicamentos elaborada e disponibilizada no seu sítio eletrônico http://portalms.saude.gov.br/acoes-e-programas/farmacia-popular/legislacao.
Em 2017, a Comissão Intergestores Tripartite (CIT) decidiu extinguir a rede própria do programa, passando o "Aqui Tem Farmácia Popular" a ser o único meio de se obter medicamentos no âmbito do PFPB.
O fundamento para a instauração da Tomada de Contas Especial, conforme consignado na matriz de responsabilização elaborada pelo tomador de contas, foi a constatação da seguinte irregularidade: 
Deixar de comprovar, em sua totalidade, por meio de notas fiscais dos medicamentos dispensados no Programa Farmácia Popular do Brasil, quando deveria ter realizado a correta comprovação da aquisição de todos os medicamentos dispensados pelo PFPB; e Realizar registro de dispensação de medicamento em nome de funcionário (s) e/ou responsável (eis) legal (ais) do estabelecimento auditado sem a devida comprovação legal, quando deveria ter sido realizar um controle mais rígido, a fim de se evitar, dispensações de medicamentos fora do público alvo do PFPB.
Os responsáveis arrolados na fase interna foram devidamente comunicados e, diante da ausência de justificativas suficientes para elidir a irregularidade e da não devolução dos recursos, instaurou-se a tomada de contas especial (peças 25 a 37) .
No relatório (peça 43) , o tomador de contas concluiu que o prejuízo importaria no valor original de R$ 111.033,81, imputando-se a responsabilidade a Daniella Brito Velasco Figueiredo, Ana Rosa Marques, Representantes Legais, sendo esta no período de 15/6/2012 e 22/2/2015, enquanto aquela foi de 14/8/2014 a 22/2/2015, na condição de dirigentes. 
Em 8/4/2019, a Controladoria-Geral da União emitiu o relatório de auditoria (peça 44) , em concordância com o relatório do tomador de contas. O certificado de auditoria e o parecer do dirigente do órgão de controle interno concluíram pela irregularidade das presentes contas (peças 45 e 46) .
 Em 22/5/2019, o ministro responsável pela área atestou haver tomado conhecimento das conclusões contidas no relatório e certificado de auditoria, bem como do parecer conclusivo do dirigente do órgão de controle interno manifestando-se pela irregularidade das contas e determinou o encaminhamento do processo ao Tribunal de Contas da União (peça 47) .
À peça 49 dos autos foram efetuadas as análises relacionadas aos fatos tratados na TCE, tendo sido efetuada proposição de citação dos responsáveis. A proposta foi corroborada pelo Diretor e Secretário da Secex-TCE (peças 50 e 51) . Destarte, foram efetuadas as citações propostas (peças 55 a 57 e 63 a 66 e 69) , mas não tendo os responsáveis comparecido aos autos, podendo, nos termos do art. 12, §3º, da Lei 8.443/1992, ser considerados revéis. 
ANÁLISE DOS PRESSUPOSTOS DE PROCEDIBILIDADE DA IN/TCU 71/2012
Prejuízo ao Contraditório e Ampla Defesa
Verifica-se que não houve o transcurso de mais de dez anos desde o fato gerador sem que tenha havido a notificação da responsável pela autoridade administrativa federal competente (art. 6º, inciso II, c/c art. 19 da IN/TCU 71/2012, modificada pela IN/TCU 76/2016) , uma vez que o fato gerador da irregularidade sancionada ocorreu em 9/4/2014, e os responsáveis foram notificados sobre a irregularidade pela autoridade administrativa competente conforme informações no item V do Relatório do Tomador de Contas (peça 43, p. 3-4) .
Valor de Constituição da TCE 	
Verifica-se, ainda, que o valor original do débito apurado é de R$ 111.033,81, portanto superior ao limite mínimo de R$ 100.000,00, na forma estabelecida conforme os arts. 6º, inciso I, e 19 da IN/TCU 71/2012, modificada pela IN/TCU 76/2016. 
OUTROS DÉBITOS NOS SISTEMAS DO TCU COM OS MESMOS RESPONSÁVEIS
18.	Informa-se que não foram encontrados débitos imputáveis aos responsáveis em outros processos em tramitação no Tribunal.
18.1.A tomada de contas especial está, assim, devidamente constituída e em condição de ser instruída.
EXAME TÉCNICO			  
Irregularidades Caracterizadoras do Dano ao Erário
	De acordo com as análises empreendidas na instrução precedente, a irregularidade descrita no relatório do tomador, bem como as respectivas condutas identificadas, que deram origem a esta TCE, podem ser melhor descritas da forma que se segue. A estrutura adotada nesta instrução reflete a matriz de responsabilização anexada ao final desta instrução: 
Irregularidade: Não apresentação de documentos que comprovem a regular aplicação dos recursos (Falta de apresentação de notas fiscais comprovando as aquisições dos medicamentos dispensados pelo Programa Farmácia Popular do Brasil e Não apresentação de cupons fiscais, vinculados e respectivas receitas médicas) . 
Descrição da irregularidade: falha na dispensação de medicamentos por meio do Programa Farmácia Popular do Brasil, evidenciada nas constatações constantes do Relatório de Auditoria do Denasus 16699, caracterizada por: a) falta de apresentação de notas fiscais comprovando as aquisições dos medicamentos dispensados pelo Programa Farmácia Popular do Brasil; b) ausência de apresentação de cupons fiscais, vinculados e respectivas receitas médicas.
	Evidências da irregularidade: Relatório de fiscalização do órgão ou entidade repassador (peça 2) .
	Normas infringidas: §§ 2º e 3º do Artigo 23, Artigo 39 e inciso I do Artigo 40, da PT/GM/MS N° 971, de 15/05/2012, e § 2º do Art. 23 e Art. 39 da PT/GM/MS 971 de 15/05/2012.
Débitos relacionados aos responsáveis: Daniella Brito Velasco Figueiredo (CPF XXX.551.971-XX) e Drogaria M Marques Comércio de Produtos Farmacêuticos Ltda. (CNPJ 15.694.619/0001-10) :
	Data de ocorrência
	Valor histórico (R$ 1,00) 

	9/4/2014
	11,59

	16/4/2014
	52,50

	16/4/2014
	16,80

	2/6/2014
	33,60

	Total
	114,49

Débitos relacionados aos responsáveis: Daniella Brito Velasco Figueiredo (CPF XXX.551.971-XX) , Ana Rosa Marques (CPF XXX.636.211-XX) e Drogaria M Marques Comércio de Produtos Farmacêuticos (CNPJ 15.694.619/0001-10) :
	Data de ocorrência
	Valor histórico (R$ 1,00) 

	2/10/2014
	271,20

	2/10/2014
	7.427,10

	3/10/2014
	183,24

	3/10/2014
	3.855,08

	3/11/2014
	6.297,82

	3/11/2014
	12.748,20

	3/11/2014
	68,85

	3/11/2014
	24,00

	28/11/2014
	7,20

	28/11/2014
	7.829,14

	28/11/2014
	15.796,00

	14/1/2015
	27,60

	14/1/2015
	58,52

	14/1/2015
	9.968,72

	14/1/2015
	18.041,30

	9/2/2015
	94,53

	9/2/2015
	7,20

	9/2/2015
	10.928,92

	9/2/2015
	17.284,70

	Total
	110.919,32

		Cofre credor: Fundo Nacional de Saúde - MS.
	Responsáveis: Daniella Brito Velasco Figueiredo (CPF XXX.551.971-XX) , Ana Rosa Marques (CPF XXX.636.211-XX) e Drogaria M Marques Comércio de Produtos Farmacêuticos (CNPJ 15.694.619/0001-10) :
Conduta: não atender aos requisitos formais de dispensação de medicamentos e/ou correlatos por meio do Programa Farmácia Popular do Brasil.
Nexo de causalidade: Ao desrespeitar os requisitos formais de gestão das dispensações, não foi possível aferir o nexo entre a despesa e a destinação dos medicamentos, restando configurado dano ao erário.
Culpabilidade: não há excludentes de ilicitude, de culpabilidade e de punibilidade; é razoável supor que a responsável tinha consciência da ilicitude de sua conduta; era exigível conduta diversa da praticada, qual seja, respeitar os requisitos formais de gestão das dispensações. 
	Fundamentação para o encaminhamento: 
As ocorrências referem-se à deficiência na gestão de recursos e/ou dispensações de medicamentos no âmbito do Programa Farmácia Popular do Brasil (PFPB) , como descrito no Relatório de Auditoria 16699 (peça 2) do Departamento Nacional de Auditoria do SUS (Denasus) .
Em pesquisa à base de dados de Acórdãos do TCU, localiza-se três processos julgados referentes ao Programa Farmácia Popular do Brasil que já tiveram acórdãos publicados, os TCs Processo 002.874/2014-8, Processo 003.274/2013-6 e Processo 030.027/2017-9. Em todos esses processos foi considerada a responsabilização solidária do representante legal e da empresa, não se vislumbrando motivo para entendimento diverso.
Em raciocínio convergente, embora não se veja de pronto no arcabouço jurídico estabelecido para o Programa Farmácia Popular do Brasil condições inequívocas para o enquadramento in totum na Súmula TCU 286, quando a pessoa jurídica de direito privado responde solidariamente com seus administradores pelos danos causados ao erário na aplicação desses recursos, entende-se cabível invocar aquele entendimento considerando uma situação fática e continuada, amparada em seguidas portarias e concertações com as farmácias participantes, caracterizando uma ação pública, com recursos públicos a elas transferidos.
Em julgado mais recente (Acórdão 5.259/2018-TCU-1ª Câmara, relator Ministro Vital do Rêgo, proferido no TC Processo 030.027/2017-9) , os posicionamentos da unidade técnica, do Ministério Público Junto ao TCU e do Relator foram uníssonos por considerar o caráter convenial conferido às avenças firmadas com farmácias e drogarias privadas pelo Programa Farmácia Popular do Brasil, o que corrobora a citação da pessoa jurídica em solidariedade com a pessoa física dos seus administradores. Cita-se trecho do Voto condutor do referido Acórdão:
Com relação à matéria de fato, como bem ressaltou o MPTCU, a norma que instituiu o PFPB (art. 2º, inciso II, da Portaria 184/2011, sucedido pelo art. 2º, inciso II, Portaria 111/2016) atribuiu ao programa, expressamente, a natureza de convênio, por meio do qual é outorgado ao particular (farmácia ou drogaria integrante da rede privada) a gestão de recursos públicos. Assim, ao assumir voluntariamente o múnus público de gestão de recursos do PFPB, o particular se submete à obrigação de prestar contas, conforme disposto no artigo 70, parágrafo único, da Constituição, e, eventual responsabilização em caso mau uso dos recursos geridos, consoante dispõe o artigo 71, inciso II, da CF/1988.
Nesse contexto, compartilho o entendimento do MPTCU, no sentido de que, ao se considerar a gestão de recursos públicos no âmbito de uma pessoa jurídica de direito privado, as decisões das pessoas naturais administradoras dessa pessoa jurídica determinam a destinação a ser dada àqueles recursos públicos. Isso faz com que, além da pessoa jurídica, também seus administradores sejam obrigados, pessoalmente, a comprovar a regular aplicação dos recursos públicos submetidos às suas decisões, a exemplo do que deliberou esta Corte no Acórdão 8969/2016-TCU-Segunda Câmara (Rel. Min. Raimundo Carreiro) .
Tal entendimento se aplica integralmente nos casos em que o estabelecimento comercial farmacêutico é uma sociedade por quotas de responsabilidade limitada (Ltda.) , devendo ser chamados aos autos a pessoa jurídica em solidariedade com a (s) pessoa (s) física (s) do (s) sócio (s) -administrador (es) , com suas responsabilidades restritas aos períodos de administração, bem como nos casos de empresa individual de responsabilidade limitada (Eireli) , chamando essa pessoa jurídica em solidariedade com a pessoa física do dirigente.
Há também os casos de farmácias e drogarias estabelecidas sob a natureza jurídica de empresário individual, onde a pessoa física (empresário) responde por todos os atos, fatos, direitos e obrigações decorrentes da atividade empresarial desempenhada, inclusive com seu patrimônio pessoal. Nesse caso não há personalidade jurídica de direito privado. Os empresários individuais se equiparam a pessoa jurídica apenas para fins fiscais, nos termos do art. 2º do Decreto-Lei 1.706, de 23 de outubro de 1979.
Nesses casos, não há que se falar da aplicação da Súmula 286-TCU, tampouco da desconsideração da personalidade jurídica, pois está claro que não há pessoa jurídica nessa relação, bastando então constar da relação de responsáveis dos autos a pessoa física do empresário individual.
Nesse sentido já se manifestou esta Corte de Contas, no Acórdão 2737/2013-TCU-Plenário, da relatoria do Min. Augusto Sherman Cavalcanti:
14. Como consta da manifestação do Secretário da Serur, o empresário é pessoa física, titular da empresa, e, no caso de empresário individual não há personalidade jurídica diversa, logo, não há que se falar em pessoa jurídica, mas, apenas, em pessoa física.
15. Nesse sentido, conforme consignado nos Acórdão 1563/2012-TCU-Plenário, 1.870/2010 -  Primeira Câmara e 615/2008 - Segunda Câmara, a empresa individual não tem personalidade diversa e separada do titular, constituindo uma única pessoa e um único patrimônio.
Feitas essas considerações, cabe destacar que eventuais alterações na relação de responsáveis constantes da Ficha de Qualificação dos responsáveis (peça 7) foram realizadas a fim de adequá-la ao entendimento supramencionado, tendo em vista a natureza jurídica do estabelecimento comercial responsabilizado. Tais alterações, normalmente estão revestidas pela necessidade de ajustes tais como exclusão de sócios não administradores, inclusão de sócios administradores, ajustes no período em que os sócios-administradores estiveram à frente do empreendimento, bem como eventual exclusão de empresa individual.
 	Ressalte-se que a empresa em questão funcionou como empresa individual até 13 de agosto de 2014, sob a responsabilidade da Sra. Daniella Brito Velasco Figueiredo (peça 6, p. 3-4) . A partir de então, a natureza jurídica do referido comércio foi transformada para sociedade limitada, sendo admitida a sócia Sra. Ana Rosa Marques, que passou a administrar a sociedade em conjunto com a Sra. Daniella até 20/2/2015 (peça 6, p. 5-12) , 
Na seara do Direito Financeiro, é cediço que cabe ao responsável (neste caso, o estabelecimento comercial e seus administradores) demonstrar, por meio da documentação exigida nos normativos do PFPB, a boa e regular aplicação dos recursos públicos federais geridos no âmbito do referido programa, ainda que tais recursos financeiros lhes tenham sido repassados posteriormente à dispensação dos medicamentos, pois fora feito com base nas informações prestadas pelo estabelecimento comercial farmacêutico à luz das exigências previamente estabelecidas e aceitas pelo ente privado.
Cabia às pessoas aqui responsabilizadas comprovar, por meio de documentos hábeis (notas fiscais de entrada, receitas médicas, cupons vinculados, cupons fiscais etc) , que as dispensações de medicamentos respeitaram os normativos do programa.
Encaminhamento: citação.
	Em razão da irregularidade apontada encontrar-se devidamente demonstrada, concluiu-se na primeira instrução pela citação das responsáveis, Daniella Brito Velasco Figueiredo (CPF XXX.551.971-XX) , Ana Rosa Marques (CPF XXX.636.211-XX) e Drogaria M Marques Comércio de Produtos Farmacêuticos (CNPJ 15.694.619/0001-10) , para apresentarem alegações de defesa e/ou recolherem o valor total do débito quantificado em relação à irregularidade descrita anteriormente.
Das citações e alegações de defesa não apresentadas pelos Responsáveis:
Edital 0225/2020-TCU/Seproc, de 4 de março de 2020 (peça 63) , Ofício 9751/2019-TCU/Secex-TCE, de 23/10/2019 (peça 56) e Edital 0751/2020-TCU/Seproc, de 27 de maio de 2020 (peça 69) .
Devidamente notificados (citações e editais) , os responsáveis não apresentaram alegações de defesa. Preliminarmente, cumpre tecer breves considerações sobre a forma como são realizadas as comunicações processuais no TCU. A esse respeito destacam-se o art. 179 do Regimento Interno do TCU (Resolução n.º 155, de 04/12/2002) e o art. 4º, inciso III, § 1º, da Resolução TCU n.º 170, de 30 de junho de 2004, in verbis:
"Art. 179. A citação, a audiência ou a notificação, bem como a comunicação de diligência, far-se-ão:
I - mediante ciência da parte, efetivada por servidor designado, por meio eletrônico, fac-símile, telegrama ou qualquer outra forma, desde que fique confirmada inequivocamente a entrega da comunicação ao destinatário;
II - mediante carta registrada, com aviso de recebimento que comprove a entrega no endereço do destinatário;
III - por edital publicado no Diário Oficial da União, quando o seu destinatário não for localizado
 (...) ". (grifamos) 
"Art. 3º As comunicações serão dirigidas ao responsável, ou ao interessado, ou ao dirigente de órgão ou entidade, ou ao representante legal ou ao procurador constituído nos autos, com poderes expressos no mandato para esse fim, por meio de:
I - correio eletrônico, fac-símile ou telegrama;
II - servidor designado;
III - carta registrada, com aviso de recebimento;
IV - edital publicado no Diário Oficial da União, quando o seu destinatário não for localizado, nas hipóteses em que seja necessário o exercício de defesa".
"Art. 4º. Consideram-se entregues as comunicações:
I - efetivadas conforme disposto nos incisos I e II do artigo anterior, mediante confirmação da ciência do destinatário;
II - realizadas na forma prevista no inciso III do artigo anterior, com o retorno do aviso de recebimento, entregue comprovadamente no endereço do destinatário;
III - na data de publicação do edital no Diário Oficial da União, quando realizadas na forma prevista no inciso IV do artigo anterior.
§ 1º O endereço do destinatário deverá ser previamente confirmado mediante consulta aos sistemas disponíveis ao Tribunal ou a outros meios de informação, a qual deverá ser juntada ao respectivo processo.
 (...) ". (grifamos) 
 Bem se vê, portanto, que a validade da citação via postal não depende de que o aviso de recebimento seja assinado pelo próprio destinatário da comunicação, o que dispensa, no caso em tela, a entrega do AR em "mãos próprias". A exigência da norma é no sentido de o Tribunal verificar se a correspondência foi entregue no endereço correto, residindo aqui a necessidade de certeza inequívoca. 
Não é outra a orientação da jurisprudência do TCU, conforme se verifica dos julgados a seguir transcritos:
São válidas as comunicações processuais entregues, mediante carta registrada, no endereço correto do responsável, não havendo necessidade de que o recebimento seja feito por ele próprio (Acórdão 3648/2013-TCU-Segunda Câmara, Relator: JOSÉ JORGE) ;
É prescindível a entrega pessoal das comunicações pelo TCU, razão pela qual não há necessidade de que o aviso de recebimento seja assinado pelo próprio destinatário. Entregando-se a correspondência no endereço correto do destinatário, presume-se o recebimento da citação. (Acórdão 1019/2008-TCU-Plenário, Relator: BENJAMIN ZYMLER) ;
As comunicações do TCU, inclusive as citações, deverão ser realizadas mediante Aviso de Recebimento - AR, via Empresa Brasileira de Correios e Telégrafos, bastando para sua validade que se demonstre que a correspondência foi entregue no endereço correto. (Acórdão 1526/2007-TCU-Plenário, Relator: AROLDO CEDRAZ) .
A validade do critério de comunicação processual do TCU foi referendada pelo Supremo Tribunal Federal, nos termos do julgamento do MS-AgR 25.816/DF, por meio do qual se afirmou a desnecessidade da ciência pessoal do interessado, entendendo-se suficiente a comprovação da entrega do "AR" no endereço do destinatário.
EMENTA: AGRAVO REGIMENTAL. MANDADO DE SEGURANÇA. DESNECESSIDADE DE INTIMAÇÃO PESSOAL DAS DECISÕES DO TRIBUNAL DE CONTAS DA UNIÃO. ART. 179 DO REGIMENTO INTERNO DO TCU. INTIMAÇÃO DO ATO IMPUGNADO POR CARTA REGISTRADA, INICIADO O PRAZO DO ART. 18 DA LEI nº 1.533/51 DA DATA CONSTANTE DO AVISO DE RECEBIMENTO. DECADÊNCIA RECONHECIDA. AGRAVO IMPROVIDO.
O envio de carta registrada com aviso de recebimento está expressamente enumerado entre os meios de comunicação de que dispõe o Tribunal de Contas da União para proceder às suas intimações. O inciso II do art. 179 do Regimento Interno do TCU é claro ao exigir apenas a comprovação da entrega no endereço do destinatário, bastando o aviso de recebimento simples.
As citações dos responsáveis Drogaria M Marques Comércio de Produtos Farmacêuticos (CNPJ 15.694.619/0001-10) e das Sras. Daniella Brito Velasco Figueiredo (CPF XXX.551.971-XX) , Ana Rosa Marques (CPF XXX.636.211-XX) , foram realizadas por meio dos Editais 0225/2020-TCU/Seproc, de 4 de março de 2020 (peça 63) , Ofício 9751/2019-TCU/Secex-TCE, de 23/10/2019 (peça 56) e Edital 0751/2020-TCU/Seproc, de 27 de maio de 2020 (peça 69) . 
	Os responsáveis não receberam em mãos as notificações que lhe foram endereçadas, inclusive dois deles tendo sido citados por meio de editais. Em que pese um dos referidos avisos de recebimento ter sido assinado por pessoa estranhas aos autos, esse fato, por si só, não invalida a notificação dirigida ao responsável, uma vez que o artigo 179, inciso II, do RI/TCU estabelece que as comunicações processuais far-se-ão mediante carta registrada, ou por meio de editais, com aviso de recebimento que comprove a entrega no endereço do destinatário.
Apesar de regularmente citados, os responsáveis deixaram transcorrer in albis o prazo regimental que lhe foi concedido para apresentarem alegações de defesa e/ou efetuar o recolhimento do débito, motivo pelo qual se impõe o reconhecimento das revelias de que trata o art. 12, § 3º, da Lei 8.443/1992.
	Em se tratando de processo em que as partes interessadas não se manifestaram acerca das irregularidades imputadas, não há elementos para que se possa efetivamente aferir e reconhecer a ocorrência de boa-fé na conduta dos responsáveis ou de quaisquer outros excludentes de culpabilidade, podendo o Tribunal, desde logo, proferir o julgamento de mérito pela irregularidade das contas, nos termos dos §§ 2º e 6º do art. 202 do Regimento Interno do TCU. (Acórdão 133/2015-TCU-Primeira Câmara, Rel. Min. Bruno Dantas; 2.455/2015 - 1ª Câmara, Rel. Min. Bruno Dantas; 3.604/2015 - 1ª Câmara, Rel. Min. Bruno Dantas; 5.070/2015 - 2ª Câmara, Rel. Min. Subst. André de Carvalho e 2.424/2015 - Plenário, Rel. Min. Benjamin Zymler) .
	Dessa forma, os responsáveis Drogaria M Marques Comércio de Produtos Farmacêuticos (CNPJ 15.694.619/0001-10) e das Sras. Daniella Brito Velasco Figueiredo (CPF XXX.551.971-XX) , Ana Rosa Marques (CPF XXX.636.211-XX) , devem ser consideradas revéis, nos termos do art. 12, §3º, da Lei 8.443/1992, devendo as contas serem julgadas irregulares, condenando-as aos débitos apurados.
Prescrição da Pretensão Punitiva
	Vale ressaltar que a pretensão punitiva do TCU, conforme Acórdão 1441/2016-TCU-Plenário, Relator: Benjamin Zymler, que uniformizou a jurisprudência acerca dessa questão, subordina-se ao prazo geral de prescrição indicado no art. 205 do Código Civil, que é de dez anos, contado da data de ocorrência da irregularidade sancionada, nos termos do art. 189 do Código Civil, sendo este prazo interrompido pelo ato que ordenar a citação, a audiência ou a oitiva da responsável.
No caso em exame, a perspectiva de aplicação de penalidade aos responsáveis não será alcançada pela prescrição, uma vez que a irregularidade sancionada deu-se a partir de 9/4/2014 e o ato de ordenação das citações ocorreu em prazo inferior a dez anos.
CONCLUSÃO
		A partir dos elementos constantes nos autos e do exame das ocorrências descritas na seção "Exame Técnico", foi possível definir a responsabilidade de Daniella Brito Velasco Figueiredo (CPF XXX.551.971-XX) , Ana Rosa Marques (CPF XXX.636.211-XX) e Drogaria M Marques Comércio de Produtos Farmacêuticos (CNPJ 15.694.619/0001-10) , e quantificar adequadamente os débitos a eles atribuídos, na forma dos arts. 10, § 1º, e 12, incisos I e II, da Lei 8.443/1992 c/c o art. 202, incisos I e II, do RI/TCU. Em face da análise promovida nos itens 19 a 19.7 e 20, da Seção Exame Técnico, propõe-se considerar os responsáveis como sendo revéis, nos termos do art. 12, 3º, da Lei 8.443/1992, devendo ter as suas contas julgadas irregulares, bem como ser proposta a aplicação da multa, individualmente, prevista no art. 57, da Lei 8.443/1992.  
PROPOSTA DE ENCAMINHAMENTO
Diante do exposto, submetem-se os autos à consideração superior, propondo:
a) considerar revel, nos termos do art. 12, 3º, da Lei 8.443/1992, Daniella Brito Velasco Figueiredo (CPF XXX.551.971-XX) , Ana Rosa Marques (CPF XXX.636.211-XX) e Drogaria M Marques Comércio de Produtos Farmacêuticos (CNPJ 15.694.619/0001-10) ;
	b) com fundamento nos arts. 1º, inciso I, 16, inciso III, alíneas 'b' e 'c', da Lei 8.443/1992 c/c os arts. 19, parágrafo único, e 23, inciso III, da mesma Lei, e com arts. 1º, inciso I, 209, inciso II, do Regimento Interno, julgar irregulares as contas da Sra. Daniella Brito Velasco Figueiredo (CPF XXX.551.971-XX) , Sra. Ana Rosa Marques (CPF XXX.636.211-XX) e Drogaria M Marques Comércio de Produtos Farmacêuticos (CNPJ 15.694.619/0001-10) , com a fixação do prazo de quinze dias, a contar da notificação, para comprovar, perante o Tribunal (art. 214, inciso III, alínea "a", do Regimento Interno) , o recolhimento das dívidas contidas na tabela abaixo, aos cofres Fundo Nacional de Saúde, atualizadas monetariamente e acrescidas dos juros de mora, calculados a partir das respectivas datas, até a data do efetivo recolhimento, na forma prevista na legislação em vigor:
	Quantificação do dano e responsáveis solidários: Daniella Brito Velasco Figueiredo (CPF XXX.551.971-XX) , e Drogaria M Marques Comércio de Produtos Farmacêuticos (CNPJ 15.694.619/0001-10) :
	Data de ocorrência
	Valor histórico (R$) 

	9/4/2014
	11,59

	16/4/2014
	52,50

	16/4/2014
	16,80

	2/6/2014
	33,60

	Total
	114,49

	Quantificação do dano e responsáveis solidários: Daniella Brito Velasco Figueiredo (CPF XXX.551.971-XX) , Ana Rosa Marques (CPF XXX.636.211-XX) e Drogaria M Marques Comércio de Produtos Farmacêuticos (CNPJ 15.694.619/0001-10) :
	Data de ocorrência
	Valor histórico (R$) 

	2/10/2014
	271,20

	2/10/2014
	7.427,10

	3/10/2014
	183,24

	3/10/2014
	3.855,08

	3/11/2014
	6.297,82

	3/11/2014
	12.748,20

	3/11/2014
	68,85

	3/11/2014
	24,00

	28/11/2014
	7,20

	28/11/2014
	7.829,14

	28/11/2014
	15.796,00

	14/1/2015
	27,60

	14/1/2015
	58,52

	14/1/2015
	9.968,72

	14/1/2015
	18.041,30

	9/2/2015
	94,53

	9/2/2015
	7,20

	9/2/2015
	10.928,92

	9/2/2015
	17.284,70

	Total
	110.919,32

 aplicar, individualmente, às Sra. Daniella Brito Velasco Figueiredo (CPF XXX.551.971-XX) , Sra. Ana Rosa Marques (CPF XXX.636.211-XX) e à Drogaria M Marques Comércio de Produtos Farmacêuticos (CNPJ 15.694.619/0001-10) , a multa prevista no art. 57 da Lei 8.443/1992 c/c o art. 267 do Regimento Interno, com a fixação do prazo de quinze dias, a contar das notificações, para comprovarem, perante o Tribunal (art. 214, inciso III, alínea "a", do Regimento Interno) , o recolhimento da dívida aos cofres do Tesouro Nacional, atualizada monetariamente desde a data do acórdão que vier a ser proferido até a do efetivo recolhimento, se for paga após o vencimento, na forma da legislação em vigor;
 autorizar, desde logo, nos termos do art. 28, inciso II, da Lei 8.443/1992, a cobrança judicial das dívidas caso não atendidas as notificações a que se referem as alíneas anteriores;
 autorizar, caso solicitado pelos responsáveis, , o pagamento das dívidas em até trinta e seis parcelas mensais e consecutivas, nos termos do art. 26 da Lei 8.443/1992 c/c o art. 217 do Regimento Interno, fixando-lhes o prazo de quinze dias, a contar do recebimento das notificações, para comprovarem perante o Tribunal o recolhimento da primeira parcela, e de trinta dias, a contar da parcela anterior, para comprovar o recolhimento das demais parcelas, devendo incidir sobre cada valor mensal, atualizado monetariamente, os juros de mora devidos, na forma prevista na legislação em vigor;
 encaminhar cópia da deliberação que vier a ser proferida, bem como do relatório e do voto que a fundamentarem, ao Procurador-Chefe da Procuradoria da República no Estado de Goiás, nos termos do § 3º do art. 16 da Lei 8.443/1992 c/c o § 7º do art. 209 do Regimento Interno do TCU, para adoção das medidas que entender cabíveis;
 encaminhar cópia do Acórdão que vier a ser proferido ao Fundo Nacional de Saúde (FNS/MS) , e aos responsáveis, para ciência, informando que a presente deliberação, acompanhada do Relatório e do Voto que a fundamenta, está disponível para a consulta no endereço www.tcu.gov.br/acordaos, além de esclarecer que, caso requerido, o TCU poderá fornecer sem custos as correspondentes cópias, de forma impressa". 
O Ministério Público, nos autos representado pela Procuradora-Geral Cristina Machado da Costa e Silva, manifestou-se nos seguintes termos (peça 75) :
 (...) 
4. A proposta de mérito da Secex-TCE é por considerar revéis os três responsáveis, julgar suas contas irregulares, condená-los pelo débito apurado, com o recolhimento das dívidas aos cofres do Fundo Nacional de Saúde, e aplicar-lhes a multa individual do art. 57 da Lei 8.443/1992 (peça 72) .
5.	No item 19.1.8 da instrução de mérito, a Unidade Técnica traz algumas considerações quanto à responsabilização no TCU de entidades comerciais e seus dirigentes, por descumprimento de normas que possam levar à ocorrência de dano ao erário pela não comprovação da regular aplicação de recursos federais repassados às pessoas envolvidas. Em suma, a Secex-TCE apresentou os entendimentos abaixo.
		a) em todos os processos que a Unidade Técnica pesquisou já julgados pelo TCU, referentes ao Programa Farmácia Popular do Brasil (deficiência na gestão de recursos e/ou dispensações de medicamentos) , foi considerada a responsabilização solidária do representante legal e da empresa.
		b) conforme julgado recente (Acórdão 5.259/2018-TCU-1.ª Câmara, relator Ministro Vital do Rêgo) , considerou-se que as avenças firmadas com farmácias e drogarias privadas pelo Programa Farmácia Popular do Brasil possuem caráter de convênio, justificando a citação da pessoa jurídica em solidariedade com a pessoa física dos seus administradores.
		c) nos casos em que o estabelecimento comercial farmacêutico é uma sociedade por quotas de responsabilidade limitada (Ltda.) , devem ser chamados aos autos a pessoa jurídica em solidariedade com a (s) pessoa (s) física (s) do (s) sócio (s) -administrador (es) , restringindo suas responsabilidades aos períodos de administração; e nos casos em que é uma empresa individual de responsabilidade limitada (Eireli) , devem ser chamados essa pessoa jurídica em solidariedade com a pessoa física do dirigente. A essas situações, aplica-se a Súmula 286 do TCU.
		d) nos casos em que as farmácias e drogarias estão estabelecidas sob a natureza jurídica de empresário individual, não há personalidade jurídica de direito privado, não havendo que se falar em desconsideração da personalidade jurídica, sendo responsável apenas a pessoa física do empresário individual (Acórdão 2737/2013-TCU-Plenário, Rel. Min. José Jorge) .
6.	No caso destes autos, houve uma alteração da natureza jurídica do estabelecimento comercial responsável, ocorrida durante o período em que constatadas as irregularidades. Até 13/8/2014, a Drogaria M Marques Comércio de Produtos Farmacêuticos funcionou como empresa individual, tendo por responsável a Senhora Daniella Brito Velasco Figueiredo; depois desta data, a empresa foi transformada em sociedade limitada, passando as duas pessoas físicas identificadas nesta TCE a serem sócias da sociedade empresária.
7.	Ao examinar o contrato social que transformou a drogaria no tipo jurídico "sociedade limitada" (peça 6, pp. 5-7) , verifica-se, em sua cláusula sétima, que a administração da sociedade foi estabelecida unicamente à Senhora Daniella Brito Velasco Figueiredo, não havendo menção à Senhora Ana Rosa Marques. Consta também de certidão simplificada emitida pela Junta Comercial do Estado de Goiás (peça 6, p. 1) que apenas a Senhora Daniella Brito Velasco Figueiredo ostentava a condição de sócia-administradora.
8.	Nos termos da jurisprudência do Tribunal, a desconsideração da personalidade jurídica para fins de imputação de responsabilidade solidária por débito deve recair somente sobre os sócios ou administradores que exerçam atos de gestão, ou que, de alguma forma demonstrável, se valem da sociedade empresária para obtenção de benefícios com as irregularidades. Nesse sentido, extraem-se da Jurisprudência Selecionada do TCU os enunciados abaixo.
- O instituto da desconsideração da personalidade jurídica deve incidir sobre os administradores e sócios que tenham algum poder de decisão na empresa, não alcançando, em regra, os sócios cotistas, exceto nas situações em que fica patente que estes também se valeram de forma abusiva da sociedade empresária para tomar parte nas práticas irregulares. (Acórdão 1846/2020-TCU-Plenário, Rel. Min. Vital do Rêgo; e Acórdão 973/2018-TCU-Plenário, Rel. Min. Bruno Dantas) 
- O instituto da desconsideração da personalidade jurídica deve incidir sobre os administradores e sócios que tenham algum poder de decisão na empresa, podendo, porém, alcançar também os sócios minoritários quando ficar demonstrado que estes se valeram de forma abusiva da sociedade empresária para tomar parte nas práticas irregulares, como fraude em licitações e desvio de recursos públicos. (Acórdão 2252/2018-TCU-Plenário, Rel. Min. Bruno Dantas) 
9.	Não há indicativo ou comprovação nos autos de que a Senhora Ana Rosa Marques tenha obtido alguma vantagem pelos ilícitos praticados, na medida em que sua condição era de sócia não administradora, ao contrário da Senhora Daniella Brito Velasco Figueiredo, que, por presunção, sendo a responsável legal pela administração da sociedade, deveria ter agido para evitar que o dano se consumasse, adotando os procedimentos formais de prestação de contas exigidos nos repasses do SUS do Programa Farmácia Popular do Brasil. Nesse sentido, seria contrário às normas aplicáveis, por ausência de demonstração de sua participação nos ilícitos, responsabilizar a Senhora Ana Rosa Marques pelo débito apurado pelo Denasus.
10.	Pelo exposto, esta representante do Ministério Público de Contas propõe excluir da relação processual a Senhora Ana Rosa Marques, por ausência dos pressupostos para responsabilizá-la mediante aplicação da desconsideração da personalidade jurídica; quanto aos demais responsáveis, Senhora Daniella Brito Velasco Figueiredo e Drogaria M Marques Comércio de Produtos Farmacêuticos, propõe que suas contas sejam julgadas irregulares, conforme os fundamentos da instrução de mérito, com condenação solidária em débito pelo valor de R$ 111.033,81 e aplicação individual da multa do art. 57 da Lei 8.443/1992.
	É o relatório.

não há

Procuradora-Geral Cristina Machado da Costa e Silva.

TOMADA DE CONTAS ESPECIAL. PROGRAMA FARMÁCIA POPULAR. REVELIA. CONTAS IRREGULARES. DÉBITO. MULTA

TOMADA DE CONTAS ESPECIAL (TCE)

Secretaria de Controle Externo de Tomada de Contas Especial (SecexTCE).

Em exame, tomada de contas especial de responsabilidade das Sras. Daniella Brito Velasco Figueiredo e Ana Rosa Marques, bem assim da empresa Drogaria M Marques Comércio de Produtos Farmacêuticos, em razão da aplicação irregular dos recursos atinentes ao Programa Farmácia Popular do Brasil - Aqui Tem Farmácia Popular (PFPB) , no período de abril/2014 a fevereiro/2015.
As irregularidades foram constatadas em auditoria do Denasus, que apontou prejuízo no valor histórico de R$ 111.033,81, em virtude da falta de apresentação de notas fiscais comprovando as aquisições dos medicamentos e de registros de dispensação de medicamentos sem a devida comprovação legal (peça 16, p. 12/13) .
Registro que houve uma alteração da natureza jurídica do estabelecimento comercial, ocorrida durante o período em que foram constatadas as irregularidades. Até 13/8/2014, a Drogaria M Marques Comércio de Produtos Farmacêuticos funcionou como empresa individual, tendo por responsável a Sra. Daniella Brito Velasco Figueiredo; depois dessa data, a empresa foi transformada em sociedade limitada, com a inclusão da Sra. Ana Rosa Marques, passando, ambas, a serem sócias da sociedade empresária.
No âmbito deste Tribunal, as responsáveis foram regularmente citadas pela falta de apresentação de documentos que comprovem a regular aplicação dos recursos (notas fiscais comprovando as aquisições dos medicamentos dispensados pelo Programa Farmácia Popular do Brasil e cupons fiscais, vinculados e respectivas receitas médicas) . Todavia, permaneceram silentes, tornando-se revéis, nos termos do art. 12, § 3º, da Lei 8443/1992. 
Desta forma, o SecexTCE propôs o julgamento pela irregularidade das contas dos responsáveis, suas condenações em débito e aplicação individual de multa fundamentada no art. 57 da Lei 8.443/1992.
O Ministério Público junto a este Tribunal (MPTCU) acompanhou a proposta da unidade técnica, exceto quanto à responsabilização da Sra. Ana Rosa Marques, por entender que seria contrário às normas aplicáveis, por ausência de demonstração de sua participação nos ilícitos.
Isso porque, primeiro, no contrato social da entidade, a administração da sociedade foi estabelecida unicamente à Sra. Daniella Brito Velasco Figueiredo, não havendo menção à Sra. Ana Rosa Marques. Segundo, em certidão simplificada emitida pela Junta Comercial do Estado de Goiás, consta apenas a Sra. Daniella como sócia-administradora.
Terceiro, nos termos da jurisprudência do Tribunal, a desconsideração da personalidade jurídica para fins de imputação de responsabilidade solidária por débito deve recair somente sobre os sócios ou administradores que exerçam atos de gestão, ou que, de alguma forma demonstrável, se valem da sociedade empresária para obtenção de benefícios com as irregularidades.
E quarto, não há indicativo ou comprovação nos autos de que a Sra. Ana Rosa Marques tenha obtido alguma vantagem pelos ilícitos praticados, na medida em que sua condição era de sócia não administradora, ao contrário da Sra. Daniella Brito Velasco Figueiredo, que, por presunção, sendo a responsável legal pela administração da sociedade, deveria ter agido para evitar que o dano se consumasse, adotando os procedimentos formais de prestação de contas exigidos nos repasses do SUS do Programa Farmácia Popular do Brasil. 
Acompanho a proposta da unidade técnica, com o adendo do MPTCU, pelos motivos por ele expostos. De fato, as responsáveis não trouxeram defesa que lograsse descaracterizar as irregularidades verificadas, de modo que os valores inquinados devem ser ressarcidos ao poder público.
Não está caracterizada nos autos a prescrição da pretensão punitiva deste Tribunal, uma vez que as irregularidades discutidas nestes autos ocorreram nos exercícios de 2014/2015 e o ato que determinou a citação foi expedido em 10/9/2019 (peça 51) , antes, portanto, do interregno de dez anos previsto no art. 205 do Código Civil, utilizado subsidiariamente por este Tribunal, conforme Acórdão 1441/2016-TCU-Plenário.
Dessa forma, em face da inexistência nos autos de documentos que afastem as irregularidades apontadas, acompanho a proposta de encaminhamento oferecida pela unidade técnica, com a ressalva do MPTCU.
Ante o exposto, VOTO para que o Tribunal de Contas da União aprove o acórdão que submeto a este Colegiado.
TCU, Sala das Sessões Ministro Luciano Brandão Alves de Souza, em 17 de novembro de 2020.
Ministro VITAL DO RÊGO 
Relator